【裁判字號】    90,上訴,3330
【裁判日期】    901121
【裁判案由】    懲治盜匪條例等
【裁判全文】
臺灣高等法院刑事判決                            九十年度上訴字第三三三號
    上 訴 人即
    被      告  乙○○
    指定辯護人  本院甲○辯護人
右上訴人因懲治盜匪條例等案件，不服臺灣桃園地方法院九十年度訴字第五０九號，
中華民國九十年七月二十六日第一審判決（起訴案號：臺灣桃園地方法院檢察署八十
九年度偵字第一七六九四號）提起上訴，本院判決如左：
    主  文
上訴駁回。
    事  實
一、乙○○與姓名年籍不詳之成年男子，於民國八十九年十一月十五日二十一時三十
    分許共乘車號ＫＺＴ－七五九號機車，於行經桃園市○○○街欲左轉彎時，因與
    當時對向車道由丙○○所駕駛欲右轉彎之車號Ｖ七─七九八號自小客車險生擦
    撞，二人心生不滿，乃沿路追逐漫強宏德之自小客車，並由坐於後座之乙○○
    持鐵棍敲打自小客車欲令其停車，丙○○對此突發狀況，心中害怕不敢稍停，遂
    加速欲駛回住處地下停車場以擺脫機車之追逐，詎同日二十一時三十四分許，丙
    ○○將自小客車駛入位於桃園市○○街紐約客花園大廈地下停車場時，乙○○與
    該不詳男子竟仍一路尾隨不放，並在地下停車場一、二樓層間追逐，因當時停車
    場空無一人，丙○○恐無奧援而遭不測，亦不敢停車，無奈再將自小客車駛出停
    車場，然於停車場出口處時為乙○○所共乘之機車攔停，乙○○下車將丙○○拖
    出車外，與該不詳男子出於普通傷害犯意聯絡，徒手共同對丙○○之頭部、顏面
    及胸部等處拳打腳踢，使丙○○不能抗拒，並基於意圖為自己不法所有之犯意聯
    絡，由乙○○對丙○○脅稱：「你要怎麼表示？」丙○○心生畏懼，即將皮包內
    現金新台幣（下同）八千元交予乙○○，並依乙○○之命將手腕上之手錶解下交
    付該不詳男子，惟該不詳男子認為不值錢而將手錶丟還丙○○，二人再以丙○○
    所交付之金錢過少又痛毆打丙○○，致丙○○受有頭部外傷、顏面、眼鼻挫傷及
    胸挫傷、血腫等傷害，乙○○與不詳男子欲騎車離去前，為防丙○○記下所騎機
    車車號，復命丙○○蹲下以雙手將兩眼矇住後，隨即騎車逃逸。
二、案經被害人丙○○訴請桃園縣警察局桃園分局報請臺灣桃園地方法院檢察署檢察
    官偵查起訴。
    理  由
一、訊據被告乙○○矢口否認盜匪犯行，辯稱：伊當時在桃園縣八德市「宏星釣蝦場
    」釣蝦，當日晚上十一時許（嗣更正為十時）才回到桃園云云。惟查，右揭事實
    業據告訴人丙○○迭於警訊、偵查及本院審理時指訴歷歷，核與證人即當時在場
    目擊全程之紐約客花園大廈警衛金根有證述：「我（當時）在我任職大廈地下室
    一樓執行警衛工作，看見一部自小客駛進地下室，後面跟著一部二人搭乘之機車
    ，機車上之男子手上持鐵棒揮舞，該汽、機車在地下室繞了一圈又衝出停車場到
    外面馬路，我追出去看，看見二名男子從機車下車衝到汽車旁，將汽車駕駛丙○
    ○（警訊時警察告知姓名）拉出車外，拳打腳踢，丙○○無力抵抗的蹲在地上任
    其二人毆打，然後那二名男子中較壯的（長髮）叫丙○○把錢拿出來，丙○○便
    拿出皮包，將錢交給該男子，後來該男子又叫丙○○把手錶交出來，丙○○便把
    手錶拿下，由另一名男子（較瘦，短髮）接受，另一名男子看過該手錶後，又將
    手錶丟回給丙○○，接著由較壯、長髮的男子先騎車到旁邊，而較瘦短髮的男子
    站在旁邊看管，．．．」、「（當時）距離十公尺左右，現場燈光照明充足，我
    可以很清楚指認出嫌疑人」、「（乙○○是否就是毆打丙○○，並出言要求交付
    財物之人？）經我當場指認無誤」等情節相符，又紐約客花園大廈地下停車場於
    當日二十一時三十四分五十六秒（錄影帶上所登載之時間），確有告訴人所駕駛
    之Ｖ七─七九八號自小客車駛入，其後有一部二人共乘之機車尾隨，同日二十
    一時二十五分四十四秒，自小客車駛出地下停車場出口，其後仍尾隨一部機車，
    機車上二人均未戴安全帽等情，亦據原審勘驗扣案紐約客花園大廈地下停車場監
    視錄影帶審閱無訛，有勘驗筆錄在卷可稽，並經告訴人丙○○證述錄影帶所攝確
    為當日之情形，又車號ＫＺＴ－七五九號紅色機車為被告所有，且當日均未借予
    他人使用，已據被告自承在卷，惟告訴人具體指明當日該二名男子所騎乘之機車
    確為該部機車。按證人金根有與被告並無怨隙且係在場聞見之人，且其證述內容
    與告訴人所指訴及監視錄影帶所攝之影像均相符合，其證詞自屬可採，因之，被
    告與不詳男子共同強盜犯行洵堪認定，至被告辯稱渠當時人在宏星釣蝦場云云，
    然被告於當日二十一時後即未在宏星釣蝦場之事實，已據證人詹子瑩、呂文芳於
    警訊時證述在卷，其陳述明確，別無訊問之必要，被告雖聲請訊問證人詹子瑩、
    呂文芳，本院認無必要，爰不予傳喚，被告所辯案發當時渠人在釣蝦場云云，顯
    為飾卸之詞，並無可採。次按懲治盜匪條例第五條第一項第一款之普通盜匪罪，
    乃以「意圖為自己或第三人不法所有」為要件之一，所稱「不法所有之意圖」，
    係指欠缺適法權源，仍圖將財物移入自己實力支配管領下，得為使用收益或處分
    之情形而言（最高法院八十八年台上字第一四三二號、九十年台上字第一六八七
    號判決參照）。本件被告騎乘機車並未實際與告訴人駕駛之自小客車發生擦撞，
    自無損害可言，其追逐並毆打告訴人，令其道歉並強取財物，其有不法所有意圖
    灼然至明。又告訴人駕車遭被告等人截停，強拉出車外而毆打，不得不從令交付
    身上所有現金八千元，顯已至不能抗拒程度。事證明確，被告犯行洵堪認定，應
    予依法論科。
二、核被告所為係犯懲治盜匪條例第五條第一項第一款普通盜匪罪及刑法第二百七十
    七條第一項普通傷害罪。被告與不詳成年男子間有犯意聯絡與行為分擔，均為共
    同正犯，所犯二罪間，有方法、結果之牽連關係，應依刑法第五十五條規定，從
    一重之懲治盜匪條例第五條第一項第一款普通盜匪罪處斷。又現行懲治盜匪條例
    ，係經立法程序於四十六年六月五日修正公布施行，將原第八條及第十條之規定
    予以刪除，原第九條改為第八條，第十一條改為第九條；經考上開刪除原第十條
    「施行期間定為一年，必要時得以命令延長」有關限時法規定之立法本意，係為
    期遏止盜風，改善治安，認本條例第一條至第七條及原第九條均仍有施行之必要
    ，因將本條例由限時法改為經久施行之常態性刑事特別法，並重新調整條次，形
    式上雖稱修正，實質上，已具重新立法之性質，自屬現行有效施行之法律，指定
    辯護人認已失效，尚有誤會。原審適用懲治盜匪條例第五條第一項第一款、第七
    條第一項、第八條，刑法第二十八條、第二百七十七條第一項、第五十五條、第
    三十七條第二項，罰金罰鍰提高標準條例第一條前段規定暨審酌被告犯罪之動機
    、目的、手段，犯罪所生之危害及犯罪後之態度等一切情狀，量處有期徒刑八年
    ，並依被告犯罪之性質，認有褫奪公權之必要，併予宣告褫奪公權四年，且就盜
    匪所得財物八千元，依懲治盜匪條例第七條第一項規定，諭知發還被害人丙○○
    ，其認事用法均無違誤，量刑亦稱妥適。被告上訴空言否認犯罪，指摘原判決不
    當，為無理由，應予駁回。
據上論斷，應依刑事訴訟法第三百六十八條，判決如主文。
本案經檢察官費玲玲到庭執行職務。
中      華      民      國    九十      年     十一     月    二十一    日
                                臺灣高等法院刑事第十三庭
                                    審判長法  官  蔡    燉
                                          法  官  李  春  地
                                          法  官  盧  彥  如
右正本證明與原本無異。
如不服本判決應於收受送達後十日內向本院提出上訴書狀，其未敘述上訴之理由者並
得於提起上訴後十日內向本院補提理由書（均須按他造當事人之人數附繕本）。
                                          書記官  李  明  昇
中      華      民      國    九十      年     十一     月    二十一    日
附錄：本案論罪科刑法條全文
懲治盜匪條例第五條
有左列行為之一者，處無期徒刑或七年以上有期徒刑：
一、意圖為自己或第三人不法所有，以強暴、脅迫、藥劑、催眠術或他法，致使不能
    抗拒，而取他人之物或使其交付者。
二、發掘墳墓而盜取殮物者。
三、藏匿或包庇盜匪者。
前項第一款之未遂犯罰之。
預備犯第一項第一款之罪者，處一年以下有期徒刑。
懲治盜匪條例第七條第一項
盜匪所得之財物，應發還被害人。
懲治盜匪條例第八條
刑法總則及刑法分則第一百六十七條，第三百四十七條第五項之規定，於盜匪案件仍
適用之。
刑法第二百七十七條
傷害人之身體或健康者，處三年以下有期徒刑，拘役或一千元以下罰金。
犯前項之罪，因而致人於死者，處無期徒或七年以上有期徒刑，致重傷者，處三年以
上、十年以下有期徒刑。


司法院資訊處製作；財團法人民間司法改革基金會備份。
